---
title: '**Exploration des données LichenGo**'
author: "Laure & Romain"
date: "`r Sys.Date()`"
output:
  html_document:
    df_print: paged
    fig_height: 12
    fig_width: 16
    toc: yes
    toc_depth: 1
  pdf_document:
    toc: yes
    toc_depth: '1'
---

```{r setup, include=FALSE}
knitr::opts_chunk$set(echo = TRUE, message=FALSE)
```

## Initialisation

Installation des packages
```{r install packages}

library(data.table)
library(dplyr)
library(ggplot2)
library(lubridate)

#source("fun_exploration.r")

```

# Chargement des data

## les données lichens

### Rhone 

Les données du Rhones sont propre, on ajoute juste la date flou

```{r data_rhone}
## importation

lesColonnes <- c("date_str","annee_str","annee_min","annee_max","region","site_id","site_code","commune","insee","dept","lon_l93","lat_l93","arbre_id","arbre_num","arbre_nbtot","arbre_sp_fr","arbre_sp_sc","arbre_circ","face","sample","sp","ab")

d.rhone <- fread("data/data_rhone_coord.csv")

d.rhone$date_str <- "avril 2009 - avril 2012"
d.rhone$annee_str <- "2009-2012"
d.rhone$annee_min <- "2009"
d.rhone$annee_max <- "2012" 
d.rhone$arbre_sp_fr <- NA
d.rhone$arbre_sp_sc <- NA
d.rhone$arbre_circ <- NA
d.rhone$region <- "Rhone"
colnames(d.rhone)[colnames(d.rhone)=="NAME"] <- "commune"
colnames(d.rhone)[colnames(d.rhone)=="site"] <- "site_code"
d.rhone$site_id <- paste("R",d.rhone$site_code,sep="_")
colnames(d.rhone)[colnames(d.rhone)=="CODE_INSEE"] <- "insee"
colnames(d.rhone)[colnames(d.rhone)=="Dept"] <- "dept"
colnames(d.rhone)[colnames(d.rhone)=="X"] <- "lon_l93"
colnames(d.rhone)[colnames(d.rhone)=="Y"] <- "lat_l93"
colnames(d.rhone)[colnames(d.rhone)=="arbre"] <- "arbre_num"
d.rhone$arbre_id <- paste(d.rhone$site_id,d.rhone$arbre_num,sep="_")
d.rhone$sample <- as.numeric(gsub("R","",d.rhone$sample))

d.max <- aggregate(arbre_num ~ site_id,d.rhone,max)
colnames(d.max)[2] <- "arbre_nbtot"
cat("Distribution du nombre d'arbre par site\n")
summary(as.factor(d.max$arbre_nbtot))

d.rhone <- data.table(inner_join(d.rhone,d.max))

d.rhone <- d.rhone[,lesColonnes,with=FALSE]

head(d.rhone)

dim(d.rhone)

```

### Grand-Est

Les données de la région Grand Est sont à formater
Les 4 faces et 5 réplicat sont en colonnes avec data d'abondance

il faut nettoyer les noms des lichen et changer les noms des colonnes

Pour connaitre pouvoir retrouver l'arbre sur lequel ont été réalisé
les samples on ne garde pas les site pour lesquelles ont a pas
d'espèces d'arbre et pas de circonférence.


```{r data_grandest}

d.ge <- fread("data/data_grandest.csv")


premiere_col <- c("site_code","lon_l93","lat_l93","arbre_sp_fr","arbre_sp_sc","arbre_circ","sp")
colnames(d.ge)[1:length(premiere_col)] <- premiere_col

d.ge$region <- "Grand-Est"
d.ge$site_id <- paste("GE",d.ge$site_code,sep="_")
d.ge$arbre <- paste0(d.ge$arbre_sp_sc,d.ge$arbre_circ)
d.unique <- data.table(unique(d.ge[,c("site_id","arbre")]))
d.unique <- d.unique[,arbre_num := 1:.N,by=site_id]

head(d.unique)

cat("Distribution du nombre d'arbre par site\n")
d.max <- aggregate(arbre_num ~ site_id, d.unique,max)
head(d.max)
colnames(d.max)[2] <- "arbre_nbtot"
summary(as.factor(d.max$arbre_nbtot))

d.unique <- inner_join(d.unique,d.max)
head(d.unique)

d.ge <- inner_join(d.ge,d.unique)
head(d.ge)

premiere_col <- c(premiere_col,"arbre","arbre_num","arbre_nbtot","region","site_id")
d.ge <- data.table(melt(d.ge, id.vars = premiere_col))
head(d.ge)
d.ge$face <- substr(d.ge$variable,1,1)
vecFace <- c("N"="Nord","E"="ESt","S"="Sud","O"="Ouest")
d.ge$face<- vecFace[d.ge$face]
d.ge$sample <- as.numeric(substr(d.ge$variable,2,nchar(as.character(d.ge$variable))))

colnames(d.ge)[colnames(d.ge)=="value"] <- "ab"

d.ge$date_str <- "dans les annees 2000s"
d.ge$annee_str <- "2000~2009"
d.ge$annee_min <- "2000"
d.ge$annee_max <- "2009" 
d.ge$commune <- NA
d.ge$insee <- NA
d.ge$dept <- NA
head(d.ge)

d.ge$arbre_id <- paste(d.ge$site_id,d.ge$arbre_num,sep="_")

d.ge <- d.ge[,lesColonnes,with=FALSE]


head(d.ge)

```


### Assemblage

concaténation des deux jeux de données


```{r data}
d <- rbind(d.rhone,d.ge)
head(d)

dim(d)
write.csv(d,"data/data_lichen_rhone_grandest.csv",row.names=FALSE)

```




## Les données qualité de l'air

### Rhones

Il faut assemblé deux jeux de données _donnees_sorbonne.csv_ et
_extraction_donnnes_sorbonne.xlsx_

Nous réorganisons les jeux de données pour avoir les colonnes
suivantes: 
organisme, station, date,heure,mesure,type,valeur,etat

```{r air_rhone}

air.rhone1 <- fread("data/donnees_sorbonne.csv")

dim(air.rhone1)
head(air.rhone1)

col <- apply(air.rhone1[1:4,],2,paste,collapse="#")


air.rhone1 <- air.rhone1[5:nrow(air.rhone1),]

colnames(air.rhone1) <- col
colnames(air.rhone1)[1] <- "date_complet"

air.rhone1 <- data.table(melt(air.rhone1, id.vars = "date_complet"))
head(air.rhone1)


varunique <- unique(air.rhone1[,"variable"])
dim(varunique)

varunique$variable <- as.character(varunique$variable)
variable <- varunique$variable

temp <- strsplit(variable,"#")

mat  <- matrix(unlist(temp), ncol=4, byrow=TRUE)
dunique   <- cbind(variable,as.data.frame(mat))
colnames(dunique) <- c("variable","station","polluant","periode","type")

air.rhone1 <- inner_join(air.rhone1,dunique)

air.rhone1 <- data.table(air.rhone1[,-2])
air.rhone1 <- dcast(air.rhone1, formula = date_complet + station + polluant + periode ~ type, value.var = "value")
air.rhone1$Valeur <- as.numeric(as.character(air.rhone1$Valeur))
air.rhone1$Etat <- as.factor(air.rhone1$Etat)

code_po <- fread("library/code_polluants.csv")
head(code_po)

air.rhone1 <- left_join(air.rhone1,code_po)
air.rhone1$code_polluant <- as.factor(air.rhone1$code_polluant)

head(air.rhone1)
summary(air.rhone1)

air.rhone1$date <- as.Date(substr(air.rhone1$date_complet,1,10),"%d/%m/%Y")
head(air.rhone1)
summary(air.rhone1)
```


Les donnes de 2004 à 2007 les données sont horaires. Ont les moyennes
quotidiennement. 

```{r rhone1_2_day}
air.rhone1.jour <- aggregate()


```
