---
title: '**Exploration des donn??es LichenGo**'
author: "Laure & Romain"
date: "`r Sys.Date()`"
output:
  html_document:
    df_print: paged
    fig_height: 12
    fig_width: 16
    toc: yes
    toc_depth: 1
  pdf_document:
    toc: yes
    toc_depth: '1'
---
# c
```{r setup, include=FALSE}
knitr::opts_chunk$set(echo = TRUE, message=FALSE)
```

## Initialisation

Installation des packages
```{r install packages}

library(data.table)
library(dplyr)
library(ggplot2)

#source("fun_exploration.r")

```

# Chargement des data

## les donn??es lichens

### Rhone 

Les donn??es du Rhones sont propre, on ajoute juste la date flou

```{r data_rhone}
## importation

lesColonnes <- c("date_str","annee_str","annee_min","annee_max","region","site_id","site_code","commune","insee","dept","lon_l93","lat_l93","arbre_id","arbre_num","arbre_nbtot","arbre_sp_fr","arbre_sp_sc","arbre_circ","face","sample","sp","ab")

d.rhone <- fread("data/data_rhone_coord.csv")

d.rhone$date_str <- "avril 2009 - avril 2012"
d.rhone$annee_str <- "2009-2012"
d.rhone$annee_min <- "2009"
d.rhone$annee_max <- "2012" 
d.rhone$arbre_sp_fr <- NA
d.rhone$arbre_sp_sc <- NA
d.rhone$arbre_circ <- NA
d.rhone$region <- "Rhone"
colnames(d.rhone)[colnames(d.rhone)=="NAME"] <- "commune"
colnames(d.rhone)[colnames(d.rhone)=="site"] <- "site_code"
d.rhone$site_id <- paste("R",d.rhone$site_code,sep="_")
colnames(d.rhone)[colnames(d.rhone)=="CODE_INSEE"] <- "insee"
colnames(d.rhone)[colnames(d.rhone)=="Dept"] <- "dept"
colnames(d.rhone)[colnames(d.rhone)=="X"] <- "lon_l93"
colnames(d.rhone)[colnames(d.rhone)=="Y"] <- "lat_l93"
colnames(d.rhone)[colnames(d.rhone)=="arbre"] <- "arbre_num"
d.rhone$arbre_id <- paste(d.rhone$site_id,d.rhone$arbre_num,sep="_")
d.rhone$sample <- as.numeric(gsub("R","",d.rhone$sample))

d.max <- aggregate(arbre_num ~ site_id,d.rhone,max)
colnames(d.max)[2] <- "arbre_nbtot"
cat("Distribution du nombre d'arbre par site\n")
summary(as.factor(d.max$arbre_nbtot))

d.rhone <- data.table(inner_join(d.rhone,d.max))

d.rhone <- d.rhone[,lesColonnes,with=FALSE]

head(d.rhone)

dim(d.rhone)

```

### Grand-Est

Les donn??es de la r??gion Grand Est sont ?? formater
Les 4 faces et 5 r??plicat sont en colonnes avec data d'abondance

il faut nettoyer les noms des lichen et changer les noms des colonnes

Pour connaitre pouvoir retrouver l'arbre sur lequel ont ??t?? r??alis??
les samples on ne garde pas les site pour lesquelles ont a pas
d'esp??ces d'arbre et pas de circonf??rence.


```{r data_grandest}

d.ge <- fread("data/data_grandest.csv")


premiere_col <- c("site_code","lon_l93","lat_l93","arbre_sp_fr","arbre_sp_sc","arbre_circ","sp")
colnames(d.ge)[1:length(premiere_col)] <- premiere_col

d.ge$region <- "Grand-Est"
d.ge$site_id <- paste("GE",d.ge$site_code,sep="_")
d.ge$arbre <- paste0(d.ge$arbre_sp_sc,d.ge$arbre_circ)
d.unique <- data.table(unique(d.ge[,c("site_id","arbre")]))
d.unique <- d.unique[,arbre_num := 1:.N,by=site_id]

head(d.unique)

cat("Distribution du nombre d'arbre par site\n")
d.max <- aggregate(arbre_num ~ site_id, d.unique,max)
head(d.max)
colnames(d.max)[2] <- "arbre_nbtot"
summary(as.factor(d.max$arbre_nbtot))

d.unique <- inner_join(d.unique,d.max)
head(d.unique)

d.ge <- inner_join(d.ge,d.unique)
head(d.ge)

premiere_col <- c(premiere_col,"arbre","arbre_num","arbre_nbtot","region","site_id")
d.ge <- data.table(melt(d.ge, id.vars = premiere_col))
head(d.ge)
d.ge$face <- substr(d.ge$variable,1,1)
vecFace <- c("N"="Nord","E"="ESt","S"="Sud","O"="Ouest")
d.ge$face<- vecFace[d.ge$face]
d.ge$sample <- as.numeric(substr(d.ge$variable,2,nchar(as.character(d.ge$variable))))

colnames(d.ge)[colnames(d.ge)=="value"] <- "ab"

d.ge$date_str <- "dans les annees 2000s"
d.ge$annee_str <- "2000~2009"
d.ge$annee_min <- "2000"
d.ge$annee_max <- "2009" 
d.ge$commune <- NA
d.ge$insee <- NA
d.ge$dept <- NA
head(d.ge)

d.ge$arbre_id <- paste(d.ge$site_id,d.ge$arbre_num,sep="_")

d.ge <- d.ge[,lesColonnes,with=FALSE]


head(d.ge)

```


### Assemblage

concat??nation des deux jeux de donn??es


```{r data}
d <- rbind(d.rhone,d.ge)
head(d)

dim(d)
write.csv(d,"data/data_lichen_rhone_grandest.csv",row.names=FALSE)

```




## Les donn??es qualit?? de l'air

### Rhones

Il faut assembl?? deux jeux de donn??es _donnees_sorbonne.csv_ et
_extraction_donnnes_sorbonne.xlsx_

Nous r??organisons les jeux de donn??es pour avoir les colonnes
suivantes: 
organisme, station, date,heure,mesure,type,valeur,etat

```{r air_rhone}

air.rhone1 <- fread("data/donnees_sorbonne.csv")

dim(air.rhone1)
head(air.rhone1)

air.rhone1bis <- air.rhone1[5:nrow(air.rhone1),]
col <- apply(air.rhone1[1:4,],2,paste,collapse="|")
colnames(air.rhone1bis) <- col
colnames(air.rhone1bis)[1] <- "date_complet"
#head(air.rhone1bis)

air.rhone1bis <- data.table(melt(air.rhone1bis, id.vars = "date_complet"))
head(air.rhone1bis)

var <- as.data.frame(strsplit(as.character(air.rhone1bis$variable),"|"))

```
